臺灣臺中地方法院刑事判決　　　　　　　96年度易字第2891號
公　訴　人　臺灣臺中地方法院檢察署檢察官
被　　　告　乙○○
上列被告因贓物案件，經檢察官提起公訴（96年度偵字第11599號）
，本院判決如下：
    主    文
乙○○無罪。
    理    由
一、公訴意旨略以：被告乙○○於民國九十五年二月間某日，明
    知不詳年籍姓名之人所交付之號碼KE－4012號車牌二面，為
    來路不明之贓物（為證人羅仁傑所有，於九十五年二月間，
    在臺中縣霧峰鄉○○路二五一號前失竊），竟仍加以收受。
    嗣於九十五年三月上旬某日，在臺中縣霧峰鄉○○路丙○○
    （因收受贓物，經本院以九十五年易字第三七七七號判處有
    期徒刑三月確定）工作之工廠，將屬他人遭竊來源不明之贓
    物，即號碼KE－4012號車牌二面，交付與證人丙○○使用，
    證人丙○○旋於九十五年三月間某日，在不詳地點，將上開
    二面車牌改懸掛於乙○○先前於九十五年一月二十七日借予
    其使用之自用小客車（被告乙○○將前開小客車借予證人丙
    ○○使用時，當時前開小客車原來之NE─3179號車牌二面業
    經註銷並繳回主管機關，且前開小客車未懸掛其他車牌）上
    ，供其代步之用。嗣證人丙○○於九十五年十月十七日上午
    七時五十分許，在臺中縣大里市○○路○段三八二巷六一號
    前，欲以鑰匙開啟仍懸掛前開KE─4012號車牌之自用小客車
    車門時，為警當場查獲，並扣得前開KE─4012號車牌二面（
    業已發還證人羅仁傑），因而查悉上情。案經臺灣臺中地方
    法院檢察署檢察官自動檢舉偵查起訴，因認被告涉犯刑法第
    三百四十九條第一項收受贓物罪嫌云云。
二、按犯罪事實應依證據認定之，無證據不得認定犯罪事實；又
    不能證明被告犯罪者，應諭知無罪之判決，刑事訴訟法第一
    百五十四條第二項及第三百零一條第一項分別定有明文。又
    認定不利於被告之事實，須依積極證據，茍積極證據不足為
    不利於被告事實之認定時，即應為有利於被告事實之認定，
    更不必有何有利之證據，最高法院三十年上字第八一六號著
    有判例。次按認定犯罪事實所憑之證據，雖不以直接證據為
    限，間接證據亦包括在內；然而無論直接或間接證據，其為
    訴訟上之證明，須於通常一般之人均不致有所懷疑，而得確
    信其為真實之程度者，始得據為有罪之認定，倘其證明尚未
    達到此一程度，而有合理之懷疑存在時，事實審法院復已就
    其心證上理由予以闡述，敘明其如何無從為有罪之確信，因
    而為無罪之判決，尚不得任意指為違法，最高法院七十六年
    臺上字第四九八六號著有判例要旨可資參照。再按刑事訴訟
    法第一百六十一條已於九十一年二月八日修正公布，其第一
    項規定：檢察官就被告犯罪事實，應負舉證責任，並指出證
    明之方法。因此，檢察官對於起訴之犯罪事實，應負提出證
    據及說服之實質舉證責任。倘所提出之證據不足為被告有罪
    之積極證明，或其指出證明方法無從說服法院以形成被告有
    罪之心證，基於無罪推定原則，自應為被告無罪判決之諭知
    ，最高法院九十二年臺上字第一二八號亦著有判例。
三、公訴人以被告涉犯收受贓物罪嫌，係以同案被告即證人丙○
    ○之供述本院九十五年易字第三七七號刑事判決可證明被告
    交付上開車牌二面予證人丙○○之事實、證人羅仁傑所立具
    之贓物認領保管收據可證明被告所收受之贓物、員警職務報
    告可證明警方查獲丙○○之經過云云。揆諸公訴人所述被告
    收受贓物犯行，無非以證人丙○○因持有上開車牌為警查獲
    ，而該上開車牌經查證確係失竊，證人丙○○並經法院以收
    受贓物罪論罪科刑，而證人丙○○指證上開車牌係被告乙○
    ○交付，以此推論上開車牌應係被告乙○○向不詳姓名之人
    收受上開贓物車牌交付與證人丙○○資為論據。
四、訊據被告堅決否認有何收受贓物犯行，辯稱：證人藍志仁係
    其子之之友人，因為假日時公司比較忙會請證人丙○○過來
    幫忙，因其有輛報廢之自用小客車，證人丙○○開口向其要
    報廢的車子，其表示車子已經報廢，沒有用了，所以於九十
    五年三、四月間送給證人丙○○，已經沒有車牌，是到後來
    派出所通知其車子有問題，才知道這件事情，其表示車子早
    就送給證人丙○○使用，號碼KE-0412號車牌如何來的其不
    知道等語；復辯稱：證人丙○○都推給其，其車子有五、六
    輛，公司車有三輛，不可能拿車牌給他人，該車剛送給證人
    丙○○時，原本的車牌還在，過了約一個月，其就跟證人丙
    ○○要車牌拿去註銷，車子送給證人丙○○且註銷牌照以後
    ，大約是五月後，證人丙○○向其表示撿到二面車牌，是清
    垃圾時看到有兩面車牌，就把車牌裝在該車使用等語。經查
    ：
  (一)上開號碼KE－4012號車牌二面為證人羅仁傑於九十五年十月
    十六日晚間十時許發現失竊，應屬竊盜財產犯罪之贓物一節
    ，業據證人羅仁傑於警詢時證述明確，而上開車牌嗣懸掛於
    被告所有原車牌為NE─3179號之自用小客車，並由證人丙○
    ○使用，嗣為警查獲一節，業據證人丙○○於警詢時、偵查
    中證述明確，並有贓物認領保管收據一份、查獲車輛照片二
    幀、車牌照片一幀在卷可證。是證人丙○○確係持有贓物為
    警查獲一節，應無疑義。而被告藍志仁因本件持有車牌本院
    以收受贓物罪判處有期徒刑三月一節，亦有本院九十五年易
    字第三七七號刑事判決一份在卷可參。
  (二)被告原辯以號碼KE-0412號車牌如何來的其不知道云云，復
    改辯稱：其將車子就送給證人丙○○，註銷牌照以後，大約
    是九十五年五月後，證人丙○○向其表示撿到二面車牌，是
    清垃圾時看到有兩面車牌，就把車牌裝在該車使用云云，就
    是否知悉證人丙○○如何取得號碼KE-0412號車牌二面一節
    所辯先後不一，固非無疑，然被告就其並未交付號碼KE-041
    2號車牌二面之事實，所辯始終一致。
  (三)而證人丙○○於本院審理中經傳拘均未到庭，惟其於警詢時
    供證稱：查獲之自用小客車是其向被告借用，是借車時沒有
    車牌，故再向被告詢問有無車牌可資懸掛，被告就拿號碼
    KE-0 412號車牌給其懸掛，其並不知是失竊車牌，約九十五
    年一月間向被告借用云云（見九十五年十月十七日第一次警
    詢筆錄）；復稱：被告在一月中旬（約十七、十八日）在臺
    中縣霧峰鄉○○路霧峰製材廠借其使用該車，被告有告知車
    牌是路邊拔來的云云（見九十五年十月十七日第二次警詢筆
    錄），嗣於偵查中結證稱：警詢時所述實在，其於九十五年
    一月二十七日在臺中縣霧峰鄉○○路借用自用小客車，借時
    沒有車牌，其詢問有無多的車牌可以裝上使用，被告就約在
    九十五年三月間臺中縣霧峰鄉○○路拿號碼KE-0412號車牌
    給其，其不知是偷來的車牌云云（見九十五年十月十七日偵
    訊筆錄）；繼於偵查中證稱：該車牌是其於九十五年三、四
    月間在臺中市○○○路某大樓從事回收工作時拾獲，被告於
    九十五年一月十七、十八日借車給其使用，車上未懸掛車牌
    ，其使用該車時懸掛被告借其之車牌，但並非KE-0412號，
    其已忘記車牌號碼，其將撿到的車牌懸掛在借得之自用小客
    車上，因該車已報銷，無法過戶，其不知車牌是失竊或人遺
    失云云（見九十五年十一月十三日偵訊筆錄）；另稱：被告
    交給其車牌是NR-1889號，不是KE-0412號，其在三、四月間
    拾得KE-0412號車牌後，才掛牌繼續使用云云（見九十五年
    十一月二十二日偵訊筆錄），證人丙○○經檢官以贓物罪嫌
    提起公訴後，於本院九十五年易字第三七七七號贓物案件準
    備程序時稱：被告之前是給其NE─3179號車牌，後來給其NR
    -1889號小貨車車牌，KE-0412號車牌是其於九十五年四月間
    撿到的云云（見本院九十五年易字第三七七七號九十六年一
    月二十九日準備程序筆錄），繼於審理中供稱：KE-0412號
    車牌是其撿到的云云，經檢察官告以其於九十五年十月十七
    日偵查中已具結作證簽立證人結文後，復改稱KE-0412號車
    牌是被告於九十三年間在臺中縣霧峰鄉○○路交付，先前於
    偵查中及準備程序中所為不同陳述係因被告對其很好，且已
    五、六十歲，拿車牌給其係為了給其方便，其原本要自己承
    擔，其不好意思，被告年紀大還要承擔這件事，當時是被告
    拿車牌給其，其於警詢時陳稱被告有向其表示KE-0412號車
    牌係路邊拔來的是實在云云（見本院九十五年易字第三七七
    七號九十六年三月二日審判筆錄）。其先後供述不一，前於
    警詢時原稱不知車牌來源云云，復改稱被告有告知是路邊拔
    來的云云，繼於偵查中結證稱被告於於九十五年三月間在臺
    中縣霧峰鄉○○路交付車牌，其不知是偷來的車牌云云，又
    改稱車牌是其自行拾獲懸掛云云；繼於審理中稱車牌係其拾
    獲云云，再稱車牌係被告交付云云，供證反覆，已難憑信，
    且證人丙○○其所涉犯贓物案件偵查審理中猶否認其自己所
    涉收贓物犯行，嗣於審理中復坦承收受贓物，其反覆不一，
    益足參其所言憑信性甚低。況其於偵查中結證稱警詢中所述
    實在云云，然其就是否知悉車牌來源一事，警詢中先後陳述
    不一，殊不知其所謂「實在」一節，所指為何。且公訴人認
    上開車牌係贓物且為被告自不詳姓名年籍之人收受云云，惟
    就被告如何取得上開車牌一節，均無實據可證，而證人丙○
    ○於警詢時、前案審理中猶稱車牌係被告路邊拔云云，倘證
    人藍仁智所述屬實，則被告所犯應係竊盜罪嫌而非收受贓物
    罪，更非如公訴人所認被告係收受贓物罪嫌。上開KE-0412
    號車牌究係被告交付予證人丙○○收受一節，僅憑證人丙○
    ○先後不一之指證認定，已非無疑；且倘以上開車牌確係被
    告交付證人藍志仁，惟該車牌係被告如何取得一節，亦無從
    稽考，亦難認該車牌係被告自他人收受。又衡諸常情，持有
    贓物原因，可能因竊盜、搶奪、侵占離本人持有之物、收受
    或故買贓物等情形，不一而足，公訴人以證人丙○○持有贓
    物，而曾供證自被告處收受，推論被告確係持有該贓物，進
    而推論係自他人收受等情，尚屬懸揣速斷。
五、綜上以觀，被告所辯前後不一，固非無疑，惟被告並無自證
    無罪之義務，且依公訴人以證人丙○○先後不一之證述擇其
    不利被告者推論被告有收贓物之犯行，尚難遽採。是以公訴
    人所舉上開證據，其證明力尚未到達至通常一般之人均不致
    有所懷疑而得確信被告收受贓物犯行一節為真實之程度，就
    被告是否有此犯罪情事尚有合理之懷疑存在，本院復查無其
    他積極證據足資證明被告犯罪，本院既無從形成對被告不利
    之確信，自應為無罪之諭知。
據上論斷，應依刑事訴訟法第三百零一條第一項判決如主文。
本案經檢察官甲○○到庭執行職務。
中　　華　　民　　國　　96　　年　　8 　　月　　17　　日
               刑事第十四庭     法  官  陳  葳
上正本證明與原本無異。
如不服本判決，應於送達後十日內向本院提出上訴狀（須附繕
本），上訴於臺灣高等法院臺中分院。
                                書記官  張雅如
中　　華　　民　　國　　96　　年　　8 　　月　　17　　日
